臺灣臺中地方法院交通事件裁定      100年度交聲字第3249號
原處分機關  交通部公路總局臺中區監理所
異  議  人
即受處分人  洪長裕
上列異議人即受處分人因違反道路交通管理處罰條例案件，對於
交通部公路總局臺中區監理所民國96年3月29日所為之處分（中
監違字第裁60-P00000000號裁決書），聲明異議，本院裁定如下
：
    主  文
異議駁回。
    理  由
一、原處分機關係以：異議人即受處分人洪長裕（下稱受處分人
    ）所有車牌號碼3990-PR號自用小客車，於民國95年7月4日
    11時20分許，在台九線玉里安通段北上296.5公里處，因「
    速限60公里，時速121公里，超速61公里」違規，經花蓮縣
    警察局交通警察隊依違反道路交通管理處罰條例第43條第1
    項第2款規定逕行舉發。受處分人逾應到案日期未提出陳述
    ，原處分機關遂於96年3月29日以中監違字第裁60-P0000000
    0號裁決書裁處罰鍰新臺幣（下同）2萬元整（已繳納），並
    吊扣汽車牌照3個月，逾期依裁決書處罰主文規定裁處等語
    。
二、聲明異議意旨則以：戶籍地址因小孩須就學而遷至花蓮，但
    實際未住該址，所以未收到罰單，且當時並非受處分人所駕
    駛，為此提出聲明異議等語。
三、按受處分人，不服道路交通管理處罰條例第8條主管機關所
    為之處罰，得於接到裁決書之翌日起20日內，向管轄地方法
    院聲明異議；聲明異議之期間，自裁決送達之翌日起算，並
    得依法扣除在途期間及聲請回復原狀；又法院認為聲明異議
    不合法律上之程式或其異議權已經喪失者，應以裁定駁回之
    ，但其不合法律上之程式可補正者，應先定期命為補正，逾
    期不補正者，即予駁回，道路交通管理處罰條例第87條第1
    項、道路交通事件處理辦法第11條、第17條分別定有明文。
    另處理違反道路交通管理事件，有關文書送達之程序，準用
    行政程序法送達之規定，違反道路交通管理事件統一裁罰標
    準及處理細則第5條定有明文；而行政程序法中對於文書送
    達，於應受送達人之住居所、事務所或營業所為之；於應送
    達處所不獲會晤應受送達人時，得將文書付與有辨別事理能
    力之同居人、受僱人或應送達處所之接收郵件人員；送達，
    不能依前2條規定為之者，得將文書寄存送達地之地方自治
    或警察機關，並作送達通知書2份，1份黏貼於應受送達人住
    居所、事務所、營業所或其就業處所門首，另1份交由鄰居
    轉交或置於該送達處所信箱或其他適當位置，以為送達；前
    項情形，由郵政機關為送達者，得將文書寄存於送達地之郵
    政機關，行政程序法第72條第1項前段、第73條第1項、第74
    條第1項、第2項亦有明定。又行政程序法關於寄存送達之生
    效日並未明定，惟查民事訴訟法第138條第2項規定「寄存送
    達，自寄存之日起，經10日發生效力」，刑事訴訟法第62條
    則準用民事訴訟法之規定，又於99年1月13日修正之行政訴
    訟法第73條第3項亦規定「寄存送達，自寄存之日起，經10
    日發生效力」；上開寄存送達經10日發生效力之規定，係因
    應受送達人未必能即時領取訴訟文書而知悉送達內容，故設
    此規定以保障其權益。而行政處分文書之送達，攸關人民財
    產權等重大權益，則關於其送達之生效日期，應無與行政訴
    訟文書之送達為不同處理之必要，是以寄存送達之生效日，
    應類推適用行政訴訟法第73條第3項規定，經10日發生效力
    （臺灣高等法院臺中分院99年交抗字第382號裁定、臺灣高
    等法院99年交抗字第523號裁定參照）。
四、經查：受處分人於95年6月29日至96年7月9日期間係設籍於
    「花蓮縣新城鄉○○街7號」乙址，而本件中監違字第裁60-
    P00000000號裁決書，經原處分機關於96年3月29日作成後，
    係交由郵政機關依上開受處分人所設戶籍地址為送達，因未
    獲會晤受處分人本人，亦無可代為收受文書之同居人、受僱
    人及接收郵件人員，郵務人員遂於96年4月4日將其寄存於北
    埔郵局，並作送達通知書2份，1份黏貼於應受送達人住居所
    門首，另1份置於該送達處所信箱或其他適當位置以為送達
    等情，有遷徙紀錄資料查詢結果2份、原處分機關裁決書、
    送達證書各1份在卷可稽，揆諸首揭規定及說明，本件裁決
    書自寄存郵局之日經過10日即96年4月14日發生合法送達之
    效力。至受處分人雖稱其實際住居與戶籍地不同云云，惟按
    汽車駕駛人之住址有變更者，應填具異動登記書，檢同身分
    證或戶口名簿，向公路監理機關申請，道路交通安全規則第
    75條第1款定有明文。且交通部公路總局基於便民原則，因
    應社會現況，已另訂定「公路監理電腦系統車輛車籍及駕駛
    人駕籍增設通信地址欄位作業注意事項」（99年2月23日修
    正為「公路監理電腦系統車輛車籍及駕駛人駕籍增設住居所
    或就業處所地址作業注意事項」），依該注意事項第1條、
    第2條、第5條、第6條規定，因應車主、駕駛人之需要，准
    予車主、駕駛人於公路監理電腦系統車籍及駕籍檔中增列通
    信地址，以利公路監理機關各項通知單之寄達。是受處分人
    苟未實際居住於上揭戶籍地址，本負有向公路監理機關申報
    其送達處所之義務，否則受處分人事實上遷徙居住地址，又
    不辦理異動，亦未申報送達處所，公路監理機關又何能知悉
    受處分人實際居住處所或其他聯絡方式，自僅能就受處分人
    之戶籍住所地送達文書，此時倘受處分人未親自收受文書，
    其不利益自當歸由受處分人自行承擔。又裁決書之送達，不
    論係親自收受或補充送達、寄存送達，甚或公示送達，如屬
    有效之送達，則受處分人之權益包括陳述意見之機會，業已
    受到保障。至於受處分人事實上是否知悉該裁決書內容，則
    應由受處分人自行負責，要難令原處分機關負擔實際親告之
    通知義務，否則上開法定送達方式，即形同具文（臺灣高等
    法院臺中分院99年度交抗字第443號交通事件裁定意旨參照
    ）。是本件裁決書既已依受處分人斯時所設之戶籍地為寄存
    送達，於法自無不合，縱受處分人實際上未領取郵件，仍不
    影響原已發生之合法送達之效力。又受處分人送達地為花蓮
    縣，與原處分機關（改制前為臺中縣大肚鄉）非在同一鄉、
    鎮、市，且非居住於本院管轄區域內，依法院訴訟當事人在
    途期間標準第2條、第4條第1款第3目之規定，其在途期間為
    6日。準此，受處分人倘對本件裁決書之處分不服，依前揭
    規定，自應於裁決書合法送達之翌日即96年4月15日起算20
    日，再加計在途期間6日，向原處分機關提出聲明異議狀，
    始為適法。茲受處分人遲至100年11月8日始向原處分機關遞
    狀聲明異議，有該聲明異議狀之原處分機關總收文章日期戳
    記可憑，顯已逾20日之異議期間，其聲明異議自屬違背法律
    上之程式，且無從補正，為不合法，應予駁回。
五、末按法院受理有關交通案件，關於聲明異議之處理，準用刑
    事訴訟法之規定，道路交通管理處罰條例89條、道路交通事
    件處理辦法第3條定有明文。故法院就起訴之案件，須先就
    程式法上為形式之審理，調查起訴之要件是否具備，再進為
    實體上之審理，若起訴欠缺訴訟要件，即應為程式上之判決
    ，無庸審查其實體事項，而為實體判決之必要。查聲明異議
    之法定期間為自收受送達證書翌日起算20日，並加計在途期
    間，已如前述；而該法定期間為法院實體裁判所須之訴訟要
    件，故受處分人所為之聲明異議期間既已逾越法定期間，顯
    已欠缺訴訟所必須之要件，則依前開說明，本件聲明異議既
    欠缺訴訟要件，本院即無庸就受處分人聲明原裁定機關所為
    處分適法與否為實體審查。是本件受處分人雖另稱本件違規
    其非實際駕駛人，本院無從審查，附此敘明。
六、據上論斷，應依道路交通管理處罰條例第87條第2項、道路
    交通事件處理辦法第17條，裁定如主文。
中    華    民    國  100    年    12    月    12    日
                        臺灣臺中地方法院交通法庭
                            法  官  戴嘉慧
以上正本證明與原本無異。
如不服本裁定，應於收受送達後5日內向本院提出抗告狀。（應
附繕本）
                            書記官  劉晴芬
中    華    民    國  100    年    12    月    12    日